【裁判字號】    99,抗,1182
【裁判日期】    991012
【裁判案由】    淮予停止羈押
【裁判全文】
臺灣高等法院刑事裁定                  99年度抗字第1182號
抗  告  人  臺灣宜蘭地方法院檢察署檢察官
被      告  乙○○
選任辯護人  屠啟文律師
被      告  戊○○
選任辯護人  黃英豪律師
            甲○○○師
被      告  丁○○
選任辯護人  黃金亮律師
            李秋銘律師
被      告  己○○
被      告  丙○○
選任辯護人  陳繼民律師
上列抗告人因被告等強盜等案件，不服臺灣宜蘭地方法院99年度
訴字第136號、99年度聲字第546號、99年度聲字第557號等，中
華民國99年9月20日、21日停止羈押之裁定，提起抗告，本院裁
定如下：
    主  文
原裁定關於乙○○、戊○○、丁○○、己○○部分撤銷，發回臺
灣宜蘭地方法院。
其餘抗告駁回。
    理  由
壹、撤銷發回部分（即關於乙○○、戊○○、丁○○、己○○部
    分）：
一、原相關裁定意旨略均以：被告乙○○、戊○○、丁○○、己○○等人因涉犯強盜等案件，原審前以被告等人涉犯刑法第
    346條第3、1項、第304條、第330條第1項等罪嫌疑重大，而
    分別均有刑事訴訟法第101條第1項第3款、第101條之1第1項
    第3款、第4款、第8款所定之情形，且有羈押之必要，而於
    民國（下同）99年4月23日將被告收押，並於99年7月19日裁
    定被告之羈押期間自99年7月23日起延長2月。嗣經原審核閱
    相關卷證，均認被告等人於繳納相當金額之保證金後，應已
    足以確保本案審判、執行程序之進行，爰准許被告乙○○、
    戊○○、丁○○、己○○分別於繳納新臺幣20萬元、10萬元
    、20萬元、5萬元之保證金後，停止羈押，並命被告乙○○
    、戊○○2人應於停止羈押期間，限制住居，且不得接觸起
    訴書犯罪事實欄一、二、四、五(一)所示及原審法院另案追加
    起訴案件（99年度易字第239號）之相關被害人及相關證人
    （包括共同被告改列為證人者），亦不得對上開被害人及相
    關證人（包括共同被告改列為證人者）之身體或財產實施危
    害或恐嚇之行為。
二、抗告意旨略以：一被告乙○○、戊○○、丙○○等人就起訴
    書所載犯罪事實四所為之強盜罪嫌重大，惟渠等均矢口否認
    ，而渠等所涉強盜犯行係屬最輕本刑為5年以上有期徒刑之
    罪，且有事實足認有勾串共犯之虞，且參以證人及被害人劉
    力綱於審理中證詞與偵訊陳述差異甚鉅，顯係面臨被告等人
    壓力，另該部分尚有8名證人尚待詰問，被告乙○○、戊○○、丙○○等仍有羈押必要。二綜被告乙○○與同案被告林
    洛全就起訴書所載犯罪事實一所為之恐嚇取財；被告乙○○
    、戊○○等人共犯起訴書所載犯罪事實二之妨害自由；被告
    乙○○、戊○○、丙○○、己○○等人共犯起訴書所載犯罪
    事實五(一)之恐嚇取財未遂；被告己○○、林子洋等人共犯起
    訴書所載犯罪事實八之恐嚇取財等以上犯行，被害人有多數
    ，方法及手段均含有強暴或脅迫、恐嚇性質，甚為相近，顯
    有事實足認有再反覆實施相同犯罪之虞，而仍有羈押之必要
    。三被告乙○○除坦承前揭起訴書犯罪事實五(一)恐嚇取財未
    遂、被告己○○坦承前揭起訴書犯罪事實八之恐嚇取財犯行
    外，被告乙○○、戊○○、丙○○、己○○均否認其餘起訴
    犯行，參以同案大部分被告亦否認犯行及被害人張致宏於原
    審稱「... 伊今天出庭非常恐懼，伊現在頭部還有後遺症」
    ，足徵前揭事實之被害人仍畏懼被告等人，若於本案判決確
    定前不續對被告渠執行羈押，被告乙○○、戊○○、丙○○
    、己○○恐與同案被告勾串，並威脅被害人，使被害人於審
    理時未能據實陳述。四被告丁○○坦承起訴書所載犯罪事實
    三(一)、(二)妨害自由及恐嚇危害安全，及五(二)持槍對陳福山之
    恐嚇等罪行，惟否認犯罪事實五(二)對陳振忠恐嚇取財未遂罪
    嫌，然丁○○先後持槍對被害人為恐嚇犯行，及另與被告林
    俊安欲對陳振忠恐嚇取財等情，足徵丁○○有反覆實施同一
    犯罪之虞；再被告丁○○對持槍向陳福山為恐嚇一事雖坦承
    犯行，惟其犯行情節與在場其他證人黃浴沂等人之證詞有異
    ，而該等證人所涉偽證犯嫌部分亦經臺灣宜蘭地方法院檢察
    署檢察官追加起訴，被害人陳福山證詞為上開被告等人恐嚇
    及偽證犯行之最主要證據，參被告丁○○有持槍恐嚇並毆打
    陳福山之行為及黃浴沂現為議員，被告丁○○具保停止羈押
    後，證人陳福山恐有再遭丁○○持槍恐嚇或脅迫串證或報復
    之虞，原審諭知被告丁○○停止羈押已有不適，且未命被告
    丁○○不得對被害人、證人或辦理本案偵查之公務員之身體
    或財產實施危害或恐嚇之行為，亦有不妥；為確保相關證人
    能在法庭據實陳述，並確保被害人等之人身安全，被告丁○○實有繼續羈押必要。綜上，請將原裁定撤銷更為適當合法
    之裁定等語。
三、經查：原審裁定上列被告乙○○、戊○○、丁○○、己○○
    等4人分別以20萬元、10萬元、20萬元、5萬元准予具保，係
    以上列被告4人於繳納相當金額之保證金後，應已足以確保
    本案審判、執行程序之進行，為其論據，固非無見。惟查：
    原審原係以上列被告4人涉犯刑法第346條第3、1項、第304
    條、第330條第1項等罪嫌疑重大，而分別均有刑事訴訟法第
    101條第1項第3款及第101條之1第1項第3、4、8款所定之情
    形，且有羈押之必要，而於99年4月23日將被告收押，並於
    99年7月19日裁定被告之羈押期間自99年7月23日起延長2月
    之強制處分。就被告乙○○、戊○○、丁○○、己○○等人
    有刑事訴訟法第101條第1項第3款所犯為最輕本刑為五年以
    上有期徒刑之罪部分，固堪以命渠等具保之方式代替對其之
    羈押，而認已足確保本案審判、執行程序之進行。而就原審
    當初裁定被告等人准以羈押之另一理由即有反覆實施刑事訴
    訟法第101條之1第1項第3、4、8款所定同一犯罪之虞之情形
    ，原審為被告乙○○、戊○○、丁○○、己○○等人相關具
    保停止羈押裁定時，均未予敘明此一原因是否仍存在，或如
    何認定被告等人已無反覆實施刑事訴訟法第101條之1第1項
    第3、4、8款所定同一犯罪之虞，原裁定就此並未詳為審認
    說明，即遽認本件被告等無羈押之必要，自有理由不備之違
    誤。檢察官抗告意旨指摘原裁定關於此部分不當，非無理由
    ，應由本院將原裁定此部分撤銷，發回原法院更為裁定，以
    昭折服。
貳、抗告駁回部分（即被告丙○○部分）：
一、原裁定略以：聲請人即被告丙○○因涉犯強盜等案件，原審
    前以被告丙○○涉犯刑法第330條第1項加重強盜罪罪嫌重大
    ，而有刑事訴訟法第101條第1項第3款之情形，非予羈押，
    顯難進行審判、執行，而於99年4月23日將被告收押，並於
    99年7月19日裁定被告之羈押期間自99年7月23日起延長2月
    。茲被告以上開事由，聲請具保停止羈押，經原審核閱相關
    卷證，認為被告於繳納相當金額之保證金後，應已足以確保
    本案審判、執行程序之進行，爰准許被告於繳納新臺幣10萬
    元之保證金後，停止羈押，並命被告應於停止羈押期間，限
    制住居在臺南市○區○○○路9號4樓及宜蘭縣羅東鎮○○路
    107號，且不得接觸起訴書犯罪事實欄四、五(一)所示之被害
    人及相關證人（包括共同被告改列為證人者），亦不得對其
    等之身體或財產實施危害或恐嚇之行為。
二、抗告意旨略以：被告丙○○就起訴書所載犯罪事實四之強盜
    罪嫌重大，惟其矢口否認，而其所涉強盜犯行係屬最輕本刑
    為5年以上有期徒刑之罪；另就起訴書所載犯罪事實五(一)恐
    嚇取財未遂罪部分，有事實足認其有再反覆實施相同犯罪之
    虞，且有事實足認其有勾串共犯之虞，且相關證人顯係面臨
    被告壓力，另犯罪事實四部分尚有8名證人尚待詰問，於本
    案判決確定前不續對被告丙○○執行羈押，被告丙○○恐與
    同案被告勾串，並威脅被害人，使被害人於審理時未能據實
    陳述，被告丙○○仍有羈押必要。
三、按關於羈押與否之審查，其目的僅在判斷有無實施羈押強制
    處分之必要，並非認定被告有無犯罪之實體審判程序，是關
    於羈押之要件，無須經嚴格證明，以經釋明得以自由證明為
    已足；至於被告是否成立犯罪，乃本案實體上應予判斷之問
    題。次按羈押被告之目的，其本質上在確保訴訟程序得以順
    利進行、或為確保證據之存在與真實、或為確保嗣後刑之執
    行，而對被告所實施剝奪其人身自由之強制處分，而被告有
    無羈押之必要，法院僅須審查被告犯罪嫌疑是否重大、有無
    羈押之原因、以及有無賴羈押以保全偵查、審判或執行之必
    要，由法院就具體個案情節予以斟酌決定，如就客觀情事觀
    察，法院許可羈押之裁定，在目的與手段間之衡量並無明顯
    違反比例原則情形，即無違法或不當可言；且關於羈押原因
    之判斷，尚不適用訴訟法上之嚴格證明原則。而所謂羈押之
    必要性，係由法院就具體個案，依職權衡酌是否有非予羈押
    顯難保全證據，或難以遂行訴訟程序者為其準據。被告縱屬
    犯罪嫌疑重大，且具有法定羈押原因，若依比例原則判斷，
    並無羈押之必要者，固應為停止羈押之裁定，或改以其他干
    預被告權利較為輕微之強制處分；反之，被告仍需受拘束身
    體自由之不利益強制處分。亦即，有無羈押之必要性，得否
    具保、責付、限制住居而停止羈押，應由事實審法院審酌被
    告各情，依相關規定審慎衡酌之。
四、經查：關於檢察官抗告意旨以參酌相關證人及被害人劉力綱
    於審理中證詞與偵訊陳述差異甚鉅，顯係面臨被告等人壓力
    ，另該部分尚有8名證人尚待詰問，有事實足認丙○○與其
    他共犯有勾串共犯之虞，及有事實足認有再反覆實施相同犯
    罪之虞，而認被告丙○○仍有羈押必要乙節，參酌本件原審
    原就被告丙○○部分裁定羈押之原因，係以其涉犯刑法第33
    0條第1項、第346條第3、1項罪嫌重大，而有刑事訴訟法第
    101條第1項第3款所定之情形，且有羈押之必要，而於99 年
    4月23日將被告收押，並於99年7月19日裁定被告之羈押期間
    自99年7月23日起延長2月；嗣經原審核閱相關卷證，認被告
    丙○○於繳納相當金額之保證金，並限制其住居及命其不得
    接觸及有危害或恐嚇起訴書犯罪事實欄四、五(一)所示之被害
    人及相關證人（包括共同被告改列為證人者）之行為後，應
    已足以確保本案審判、執行程序之進行而裁定准許其具保之
    聲請，參酌前揭關於法院僅須審查被告犯罪嫌疑是否重大、
    有無羈押之原因、以及有無賴羈押以保全偵查、審判或執行
    之必要，由法院就具體個案情節予以斟酌決定，如就客觀情
    事觀察，法院許可羈押或停止羈押之裁定，在目的與手段間
    之衡量並無明顯違反比例原則情形，即無違法或不當可言；
    至檢察官抗告所指有事實足認丙○○與其他共犯有勾串共犯
    之虞及有再反覆實施相同犯罪之虞，因原審99年4月23日裁
    定羈押被告之理由，並非以串證及有再犯之虞為理由，自無
    須於本件具保停止羈押時，加以審酌上情。本件此部分抗告
    ，並無理由，應予駁回。
據上論斷，應依刑事訴訟法第412條、第413條前段，裁定如主文
。
中    華    民    國    99    年    10    月    12    日
                  刑事第十五庭  審判長法  官  沈宜生
                                      法  官  吳炳桂
                                      法  官  賴邦元
以上正本證明與原本無異。
不得再抗告。
                                      書記官  鄭信昱
中    華    民    國    99    年    10    月    12    日

司法院資訊處製作；財團法人民間司法改革基金會備份。
